【裁判字號】    89,自,65
【裁判日期】    890616
【裁判案由】    詐欺
【裁判全文】
臺灣高雄地方法院刑事判決                            八十九年度自字第六五號
    自  訴  人  己○○○有限公司
    代  表  人  乙○○
    被      告  丁○○
右列被告因詐欺案件，經自訴人提起自訴，本院判決如左：
    主  文
丁○○意圖為自己不法之所有，以詐術使人將本人之物交付，處有期徒刑肆月。
    事  實
一、緣丁○○本在高雄市○○○路七四七號九和汽車股份有限公司高雄分公司（下稱
    九和汽車公司）擔任業務員，於民國八十八年四月初，丙○○向九和汽車公司購
    買車號ＺＡ—四九五五號、ＺＡ—四九五六號廂型車後，委託丁○○代請廠商將
    上開廂型車改裝為救護車，並約定改裝費用新台幣（下同）三十五萬元，由丁○○負責改裝車輛申請牌照及驗收之相關事宜。丁○○因急需款項週轉，為順利取
    得改裝部分之費用，竟意圖為自己不法之所有，於八十八年四月十八日，將上開
    車號ＺＡ—四九五五號、ＺＡ—四九五六號廂型車交由乙○○經營之己○○○有
    限公司（下稱德興公司）改裝，約定於車輛符合衛生局之核可標準申領牌照驗收
    通過時支付改裝費，德興公司不疑有他而為其改裝，並於八十八年四月二十九日
    完成驗收交付車輛予丁○○，共計改裝費用三十二萬三千八百元。丁○○復於八
    十八年五月一日，將改裝完成之車號ＺＡ—四九五五號、ＺＡ—四九五六號廂型
    車交付予丙○○，丙○○並於八十八年五月間某日交付改裝費用三十五萬元予丁○○。丁○○於取得該筆改裝費用後，立即將之用於清償債務，再以丙○○未支
    付改裝費用為由，遲不付款。嗣後於八十八年六月間不知去向，德興公司至此始
    知受騙。
二、案經德興公司提起自訴。
    理  由
一、訊據被告丁○○固坦承於八十八年四月十八日，交付車號ＺＡ—四九五五號、Ｚ
    Ａ—四九五六號廂型車予自訴人德興公司改裝，自訴人並於八十八年四月二十九
    日完成驗收交車，共計改裝費用三十二萬三千八百元，及迄今未清償改裝費用之
    事實，核與自訴代理人庚○○指述情節相符，並有估價單三紙附卷可稽。惟矢口
    否認有何詐欺之犯行，辯稱：伊是遭朋友積欠借款未還，才無力清償自訴人云云
    。
二、經查：
  (一)被告係於八十八年四月十八日交付車輛予自訴人改裝，雙方約定於自訴人改裝完
    畢通過驗車交車時付款，並經自訴人於八十八年四月二十九日完成驗收交車等情
    ，為被告所不爭執，是被告本於自訴人依約完成改裝通過驗收時，即負有清償之
    義務；且經本院調閱八十八年度易字第四五一五號刑事案件全卷，被告於該案中
    明白供稱：「丙○○在八十八年一月初就付給九和公司八十四萬八千五百元之車
    款，改裝費用是在八十八年五月份，在高雄市○○路麥當勞附近給我三十二萬元
    ，另給我三萬元說是要我自負盈虧。這筆錢我因週轉困難，並沒有付給德興，但
    我私下有和德興負責人洽談要以分期付款方式還他。」、（八十八年度易字第四
    五一五號刑事卷八十八年十一月三日訊問筆錄）、「八十八年一月份，證人給我
    五萬元定金，到四月份再拿七十九萬八千五百元的車款，公司當時有開立八十四
    萬八千五百元之發票，而後他再拿三十五萬元給我承包車子，含驗車、領牌、裝
    配件、保險等。」（八十八年度易字第四五一五號刑事卷八十八年十二月三日訊
    問筆錄）等語，核與證人丙○○證述情節相符，是以被告於八十八年四月十八日
    交付車輛予自訴人改裝時，自訴人即告知改裝約需費時十日，被告自應有屆時須
    支出此筆費用之預算，況且被告已於自訴人交車後之八十八年五月初收受證人丙○○交付之改裝費用三十五萬元，衡情自應將該筆收入以支付自訴人，其竟因週
    轉困難而立即用以清償己身之其他債務，並以證人丙○○未按時交付改裝費用為
    藉口拖延，更於八十八年六月間避不與自訴人聯絡，直至自訴人向臺灣高雄地方
    法院檢察署提出告訴後，始有清償之舉，顯見被告於交車予自訴人改裝之際，即
    有為自己不法所有之意圖。
  (二)至被告辯稱係因遭人倒債致無法清償云云；然被告稱：戊○○是在八十八年四月
    一日向伊借三十五萬元，伊在四月三日拿錢給戊○○，約定五月底歸還等語（見
    本院八十九年四月六日訊問筆錄），證人戊○○卻稱：伊是在丁○○公司聊天時
    提到伊有困難，請丁○○幫忙，是在三月時跟丁○○說的，丁○○大約在半個月
    到一個月後拿錢給伊等語（見本院八十九年四月六日訊問筆錄），是二人所述借
    款之情形已略有差異，是否可信已非無疑；況且縱依被告所述，證人戊○○預定
    清償之時間為五月底，晚於自訴人交車之四月底近一月，是被告應可預計於自訴
    人交車時並無法取得該筆款項甚明，證人戊○○未依約清償借款，自與被告當時
    之清償能力無涉。另被告就出借款項予甲○○部分，並無法提出任何證據為佐，
    自無可採。被告所辯，顯係事後卸責之責，均無足採。事證明確，被告犯行洵堪
    認定。
三、核被告丁○○所為，係犯刑法第三百三十九條第一項之詐欺取財罪。爰審酌被告
    丁○○因己身經濟陷於週轉不靈，為圖順利取得丙○○之承攬款，竟意圖為自己
    不法之所有，將車輛交予自訴人改裝，待取得丙○○之承攬款後用以清償自己之
    債務，使自訴人蒙受不小之損失，且犯後否認犯行，未見悔意，迄今未與自訴人
    達成和解等一切情狀，量處如主文所示之刑。
據上論斷，應依刑事訴訟法第三百四十三條、第二百九十九條第一項前段，刑法第三
百三十九條第一項，罰金罰鍰提高標準條例第一條前段，判決如主文。
中      華      民      國    八十九    年      六      月     十六     日
                                  臺灣高雄地方法院刑事第七庭
                                      法  官   曾  淑  娟
右正本證明與原本無異。
如不服本判決，應於判決送達後十日內，向本院提出上訴狀。
                                      書記官   陳  恩  如
中華      民      國    八十九    年      六      月     十六     日
刑法第三百三十九條第一項：
意圖為自己不法之所有，以詐術使人將本人或第三人之物交付者，處五年以下有期徒
刑、拘役或科或併科一千元以下罰金。


司法院資訊處製作；財團法人民間司法改革基金會備份。
